【裁判字號】    97,抗,585
【裁判日期】    971231
【裁判案由】    清償債務聲明異議
【裁判全文】
臺灣高等法院臺中分院民事裁定           97年度抗字第585號
抗  告  人  雅比達石油股份有限公司
法定代理人  丙○○
相  對  人  甲○○
            乙○○○○○○
上列抗告人因相對人甲○○（債權人）與乙○○○○○○（債務
人）間請求清償債務強制執行事件，就強制執行程序聲明異議，
對於中華民國97年10月24日臺灣臺中地方法院97年度執助字第43
4號裁定提起抗告，本院裁定如下：
    主  文
抗告駁回。
抗告程序費用新台幣壹仟元由抗告人負擔。
    理  由
一、本件聲明人即抗告人於原審法院聲明異議意旨略以：原審法
    院相對人甲○○（債權人）與乙○○○○○○（債務人）間
    請求清償債務強制執行事件（原審97年度執助字第434號）
    所查封之如附表所示之動產，為抗告人所有，原審竟誤認為
    債務人乙○○○○○○所有，予以查封，對抗告人之權益不
    無損害，爰依強強制執行法第12條第1項規定，請求撤銷查
    封云云。
二、抗告意旨略以：
  (一)、強制執行法第12條之規定：當事人或利害關係人對於執行
      法院強制執行之命令，或對於執行法官、書記官執達員實
      施強制執行之方法，強制執行應遵守之程序，或共他侵害
      利益之情事，得於強制執行程序終結前，為聲請或聲明異
      議。
  (二)、強制執行法第47條規定：查封動產由執行人員實施占有。
      其將查封物交付保管者，並應依左列方法行之：(1)標封(2)
      烙印或火漆印(3)其他足以公示查封之適當方法。前項方法
      於必要時得併用之；同法第54條規定: (1)查封時，書記官
      應作成查封筆錄及查封物品清單。(2)查封筆錄應載明左列
      事項：..查封動產保管人保管方法。
  (三)、聲請強制執行，聲請狀內之記載，執行之標的物〈如以財
      產為執行之標的物，應同時提出債務人財產目錄，或其所
      有之……〉如未提出書狀，於法院書記官前，以言詞聲請
      者，應由書記官製作筆錄記明前開事項，並命債權人提出
      前開證明文件，及於筆錄內簽明。對於動產之執行，查封
      物命付第三人、債權人或第三人保管時應出其收據附卷。
      〈強制執行須知69.10.03司法院函發佈〉
  (四)、經抗告人聲請是項閱覽是項強制執行卷宗，卷內載明：97
      年3月18日之查封筆錄，內有多處違失或刪除，尤以實施
      程序…，四、查封之不動產經債權人同意交由債務人保管
      。六、債權人引導至現場，債務人不在，債務人受僱人在
      場債權人當場…。（見原審卷17頁之原文節錄查封之筆錄
      ）。抗告人公司係依法登記並取得台中市政府府經商字第
      09601865－3號營利事業登記證（見原審卷22頁），並懸
      掛於台中市○區○○路460之8號1樓牆上明顯之處，依查
      封清單所示，辦公桌…，OA辦公桌、會議桌、電腦影印機
      …等（詳附表），明顯屬於抗告人公司所有物品。退萬步
      言，書記官何未命債權人提出前開證明文件及載名於筆錄
      內?! 再者，查封是日，除債權人、到場人，執達員、書
      記官等人外，究還有何人在場，何以筆錄內「債務人受僱
      人」又給予刪除。充其原因仍係公司有一職員在場，既公
      司職員在場，足證明抗告人異議屬實。如現場無人留守值
      班，然而原審執行人員如何進入，開門？破門？筆錄內全
      無記載，顯與上述規定意旨不合，而未遵守法定之執行程
      序以侵害第三人之利益情事。抗告人自得依強制執行法第
      12條之規定聲明異議。原裁定卻僅以「此有債權人（即甲
      ○○）97年5月7日呈報狀，及原審97年6月10日庭訊筆錄
      為證」為由，而駁回抗告人之聲明異議，卻未命債權人即
      指封人甲○○）提出附表查封物屬債務人所有之證明文件
      。此例一開，司法院之發佈函，將又置於何地？罔顧抗告
      人之權益不待言諭。爰提起抗告，求為廢棄原裁定，撤銷
      查封附表所示之查封物云云。
三、按強制執行法第15條規定：第三人就執行標的物有足以排除
    強制執行之權利者，得於強制執行程序終結前，向執行法院
    對債權人提起異議之訴；如債務人亦否認其權利時，並得以
    債務人為被告，此與同法第12條規定：當事人或利害關係人
    對於強制執行命令或對於執行法官、書記官、執達員實施強
    制執行之方法，強制執行時應遵守之程序，或其他侵害利益
    之情事，得於強制執行程序終結前，為聲請及聲明異議之情
    形有別。
四、經查：
  (一)、本件原審法院相對人甲○○（債權人）與乙○○○○○○
      （債務人）間請求清償債務強制執行事件（原審97年度執
      助字第434號），係相對人甲○○執台灣台北地方法院94
      年12月13日94年度北院公字第014000313號公證書為執行
      名義向台灣板橋地方法院民事執行請求強制執行債務人乙
      ○○○○○○置於台中市○區○○路460之8號內之如附表
      所示之動產（台灣板橋地方法院97年度執字第5751號清償
      債務強制執行事件，請求執行金額為新臺幣〈下同〉2,32
      0,000元及其利息），惟因執行標的在台中市○區○○路
      460之8號內，台灣板橋地方法院乃囑託原審法院執行，合
      先明。
  (二)、查原審法院受囑託執行後，乃於97年3月18日查封在台中
      市○區○○路460之8號內如附表所示之動產。本件抗告人
      主張系爭查封標的物為其所有，經原審訊問債權人甲○○
      稱系爭動產為債務人乙○○○○○○所有，此有債權人甲
      ○○97年5月7日呈報狀（見原審卷29、30頁）及原審97年
      6月10日執行調查筆錄為證（見原審卷38頁），而抗告人
      於97年3月26日及97年6月20日均以同一理由聲明異議，業
      經原審97年6月26日裁定駁回在案（見原審卷19、49、52
      頁）。且經原審97年6月26日裁定駁回後，抗告人並未提
      起抗告。次查，抗告人聲明異議之事由係屬實體上之爭執
      ，揆諸上開說明，應由抗告人向原審民事庭提起異議之訴
      ，此實體上之爭執並非原審執行法院所得審認。再查，抗
      告人雖稱如附表查封之動產為其所有，但依卷附其所提之
      寄給債權人甲○○之存證信函內容稱「標的物存放之房屋
      已為法院強制遷出，本公司為避免因標的物下落不明之爭
      執，故不得不將查封物僱車送至彰化縣租屋保管中... 於
      文到五日內逕自向洋股取去處理並給付代為支出費用，否
      則依廢棄物處理，台端及法院均不得異議... 」之語意觀
      之（見原審卷72、73頁），似又否認如附表所示查封標的
      為其所有，因事涉動產所有權之認定，應待實體爭議判決
      始得認定。況債權人甲○○於本院97年12月17日調查程序
      中陳稱：請求駁回抗告，抗告人無從提出證據，證明查封
      物是抗告人的。提出94年12月1日銷貨單（商品名稱奈米
      油），可證明附表所示所查封的物品第六項與現在提出的
      銷貨單完全一樣，而該銷貨單也是債務人陳安灝（陳濟康
      ）拿奈米油向我押借2,920,000元，可見扣押的物品確實
      是債務人陳安灝所有，而非抗告人所有等語（見本院卷19
      、20頁）。尤徵抗告人主張本件查封之如附表所示之動產
      ，為抗告人所有云云，委無可採。
  (三)、至於抗告人主張：原審法院未依強制執行法第54條第2項
      第5、6款規定於查封筆錄載明「查封動產保管人」、「保
      管方法」，及上述司法院69.10.03函發佈強制執行須知，
      即原審97年3月18日之查封筆錄，內有多處違失或刪除，
      尤以實施程序…，四、查封之不動產經債權人同意交由債
      務人保管。其中「債務人」三字刪除並由書記官許國慶蓋
      章；六、債權人引導至現場，債務人不在，債務人受僱人
      在場，債權人當場…。其中「債務人受僱人在場」八字刪
      除並由書記官許國慶蓋章（見原審卷17頁）云云，經核上
      開查封筆錄雖有上述瑕疵，惟並不影響本件查封之效力；
      另附表所示查封標的物究係何人移走、搬遷，有無觸犯刑
      法第139條污損封印、查封標示或違背其效力罪或刑法第
      320條第1項之竊盜罪，應由原審於執行程序進行中一併調
      查。亦不影響本件認定之結果。
  (四)、綜上所述，原審依債權人甲○○之聲請而查封附表所示之
      動產，其查封程序核無違誤。抗告人聲明異議之事由係屬
      實體上之爭執，揆諸上開說明，應由抗告人向原審民事庭
      提起強制執行法第15條異議之訴，此實體上之爭執並非原
      審執行法院所得審認。原審裁定駁回其聲明異議，核無不
      合。抗告意旨仍執前詞指摘原裁定不當，聲明求為廢棄，
      並撤銷查封程序，為無理由，應予駁回。
六、據上論結，本件抗告為無理由，依強制執行法第30條之1，
    民事訴訟法第495條之1第1項、第449條第1項、第95條、第
    78條，裁定如主文。
中    華    民    國    97    年    12    月    31    日
                  民事第一庭    審判長法  官  吳火川
                                      法  官  饒鴻鵬
                                      法  官  胡景彬
以上正本係照原本作成。
再為抗告應以適用法規顯有錯誤為理由，並經本院之許可，該許
可以原裁定所涉及之法律見解具有原則上之重要性者為限。
如提起再抗告者應於裁定送達後10日內向本院提出抗告理由狀（
須按照他造人數附具繕本）並繳納抗告裁判費新臺幣1,000元，
同時委任律師或具有律師資格之關係人為代理人。
                                      書記官  劉建智
中    華    民    國    98    年    1     月    5     日
                                                      Ｍ


司法院資訊處製作；財團法人民間司法改革基金會備份。
